臺灣桃園地方法院民事判決
110年度訴字第1680號
原      告  統登鋁業有限公司

法定代理人  游乾    
訴訟代理人  江曉俊律師
複  代理人  黃光賢律師
訴訟代理人  湯凱立律師
            林靖晏律師
被      告  中鈦鋁業股份有限公司

法定代理人  李益勝  
訴訟代理人  蔡宜真律師
複  代理人  林珪嬪律師
上列當事人間損害賠償等事件，本院於民國111年7月19日言詞辯
論終結，判決如下：  
　　主      文
原告之訴駁回。
訴訟費用由原告負擔。
    事實及理由
壹、程序方面：
    按訴狀送達後，原告不得將原訴變更或追加他訴，但請求之
    基礎事實同一者，不在此限，民事訴訟法第255條第1項第2
    款定有明文。原告起訴時係依民法第493條第1項、第495條
    第1項、第227條第1項、第195條第1項後段為請求權基礎，
    嗣變更為依民法第360條、第227條第1、2項、第184條第1項
    前段及後段、第195條第1項後段（本院卷第65、266頁），
    經核均係基於原告起訴時主張被告給付之產品有瑕疵之同一
    基礎事實，合於首揭規定，應予准許。
貳、實體方面：
一、原告主張：原告為承包業主即訴外人寶宸國際開發有限公司
    （下稱寶宸公司）在桃園市○建案中安裝大同鋁門窗工程，
    而向被告購買大同鋁門窗，並於民國109年2月14日與被告簽
    訂買賣合約書（下稱系爭契約）。詎原告於110年1月接獲寶
    宸公司反應被告提供之大同鋁門窗有下列瑕疵：㈠被告將約
    定之白鐵殼材質輪子換成鍍鋅殼材質輪子，導致推拉不順。
    ㈡被告提供之紗窗尺寸不符約定。原告遂於110年1月18日以
    存證信函催告被告限期修補上開瑕疵，被告卻置之不理，嗣
    由原告自行修補共花費新臺幣（下同）126,350元。原告在
    業界頗有名氣，承包許多大型建案，因被告給付之鋁門窗有
    瑕疵，破壞寶宸公司對原告之信賴，以為原告偷工減料，使
    原告商譽受損，故被告應登報道歉以回復原告名譽。爰依民
    法第360條、第227條第1、2項、第184條第1項前段及後段、
    第195條第1項後段規定，提起本件訴訟等語。並聲明：㈠被
    告應給付原告126,350元，及自起訴狀繕本送達翌日起至清
    償日止，按年息5%計算之利息。㈡被告應在經濟日報產業版
    刊登如起訴狀附表所示之道歉啟事1天。
二、被告則以：原告向被告購買大同鋁門窗，並未約定輪子為白
    鐵殼材質，被告所提供之樣品窗均會標記工程項目，原告有
    爭執應提出樣品窗供核對。原告稱輪子不符致推拉不順，然
    原告自行維修並未更換輪子而是更換膠條，究竟推拉不順是
    因原告安裝因素造成還是輪子材質造成，已非無疑。又原告
    依照系爭契約約定尺寸出貨，原告雖聯繫稱尺寸有誤，然未
    舉證證明兩造有合意變更尺寸乙事。另本件僅為產品瑕疵爭
    議且被告否認有瑕疵，又原告修繕費用僅12萬餘元，並非鉅
    額，原告未舉證此爭議對其商譽有何影響，要求被告登報道
    歉尚乏依據等語置辯。並聲明：原告之訴駁回。
三、經查：㈠原告向被告購買大同鋁門窗，並於109年2月14日簽
    訂系爭契約。㈡原告於110年1月18日以存證信函通知被告交
    付之鋁門窗輪子的材質不符，限被告於函到3日內更換輪子
    。被告已收受此信函等情，有系爭契約、存證信函在卷可稽
    （本院卷第19至27頁），且為兩造所不爭執（本院卷第267
    頁），堪信為真實。
四、本件爭點為：㈠原告主張被告給付之鋁門窗有輪子材質不符
    、輪子歪斜、尺寸不符之瑕疵，是否可採？㈡原告依民法第3
    60條、第227條第1、2項、第184條第1項前段及後段規定，
    請求被告賠償修補瑕疵損害126,350元，有無理由？㈢原告主
    張商譽受損，依民法第184條第1項前段及後段、第195條第1
    項後段規定，請求被告登報道歉，有無理由？分述如下：
  ㈠原告主張被告給付之鋁門窗有輪子材質不符、輪子歪斜、尺
    寸不符之瑕疵，是否可採？
    1.被告給付之鋁門窗是否有輪子材質不符之瑕疵？
      ⑴依系爭契約附件「訂貨合約」備註第17點記載：「五金
        配件依大同鋁門窗標準配置，指定及特殊五金另議。」
        （本院卷第24頁）。並未記載兩造約定之鋁門窗輪子材
        質為白鐵殼。
      ⑵證人即原告廠長甲固於本院審理中具結證稱略以：被告
        有提出樣品窗，樣品窗的輪子是原有的白鐵，是壹組二
        扇，被告要依樣品窗的材質給付等語（本院卷第192頁
        ）。惟證人甲復證稱略以：簽約時有提供樣品窗，我有
        看到，我記得是乙拿到原告公司的，當時我在那裡，但
        我只是在旁邊有聽到。還沒有簽立合約，乙就拿樣品窗
        來。買賣規格尺寸，我有參與。輪子規格，我沒有參與
        ，因被告有提供樣品窗等語（本院卷第197頁）。則證
        人甲是在旁邊看到及聽到乙（被告員工）拿樣品窗來，
        且未參與輪子規格，則其是否當場確認樣品窗的輪子是
        白鐵殼乙情，容有疑問。
      ⑶又原告前於108年2月間亦向被告購買鋁門窗，工程名字
        為○新建工程，有合約書在卷可參（本院卷第114至119
        頁）。證人甲固證稱略以：在新竹案場也是像本件一樣
        被告提出白鐵殼樣品窗，原告再向被告買。買賣的時候
        都會提出樣品窗，我們都是依照樣品窗的材質作約定。
        樣品窗有在原告公司，上面沒有任何標示。我們提供到
        營造公司，後來又將樣品窗拿回來。新竹案場當初有提
        供樣品窗，但樣品窗被別人拿走了。樣品窗上沒有任何
        標示等語（本院卷第193、194頁）。倘兩造約定為樣品
        買賣，理應將樣品拍照附於系爭契約，或將樣品標註工
        程項目並雙方簽名封存以保全證據，然原告並未提出有
        被告簽名確認之樣品窗為證，且原告所提出之白鐵殼輪
        子的鋁門窗樣品照片，究係哪一個案場的樣品窗，尚非
        無疑，難以遽信原告主張系爭契約約定之鋁門窗輪子材
        質為白鐵殼乙節屬實。原告雖主張新竹案場中被告給付
        的是白鐵殼輪子的鋁門窗，惟每次買賣約定的材質及價
        金未必相同，仍應依各次契約之約定為準。
      ⑷原告雖聲請傳喚原告法定代理人游乾、寶宸公司員工丙
        ，欲證明被告有將樣品窗交付予原告及原告將樣品窗交
        付予寶宸公司之事實（本院卷第254頁），然是否有交
        付樣品窗之事實業經證人甲到庭證述，無再傳喚其他證
        人證明之必要，故本院不予調查。
      ⑸另依大同鋁業股份有限公司（下稱大同鋁業）函覆：「
        一、大同鋁門窗銷售產品分為高階、中高階及中階產品
        。二、109年含以前所生產的高階產品（S系列）有標配
        不鏽鋼輥輪，但銷售量甚少；而中階產品870.1270.896
        .1096屬市場主流，大多以上述4款產品為銷售主力，均
        為鍍鋅材質輥輪。三、110年以後因應市場需求，研發
        後調整結構使870.1270.896.1096新款升級版為中高階
        版本後，才有新增不鏽鋼輥輪。四、不同之材質的輥輪
        不影響門窗推拉不順。」等語（本院卷第77頁）。查兩
        造於109年2月14日簽立系爭契約，約定：「五金配件依
        大同鋁門窗標準配置」，則被告給付鍍鋅材質之鋁門窗
        ，難謂不符合系爭契約之約定。
      ⑹原告雖再主張鍍鋅材質輪子與白鐵殼材質輪子外觀不同
        、材質不同、長度不同、輪距不同，皆會影響鋁窗之推
        拉是否滑順等語，並提出照片佐證（本院卷第147至152
        頁）。然原告係向被告購買鋁門窗，由原告自行安裝，
        且證人甲亦證稱：「被告沒有去現場量尺寸，尺寸是原
        告量的。」等語（本院卷第192頁），則被告僅負有依
        系爭契約約定給付固定尺寸之鋁門窗予原告之義務。原
        告既不能證明兩造約定之鋁門窗輪子材質為白鐵殼，及
        材質不同會造成推拉不順（蓋大同鋁業已函覆不會影響
        ），原告復自承其自行修繕方式為「更換膠條」（本院
        卷第28、29頁），則所謂推拉不順之原因似為安裝問題
        ，而非輪子材質問題。
    2.被告給付的鋁門窗輪子是否有歪斜之瑕疵？
      原告固主張依證人甲證述「黑鐵殼輪子是斜的，與原本的
      膠條不符合，會黏住很難使用，所以更換較小的膠條才能
      拉順」等語（本院卷第193頁）及提出輪子歪斜的照片1張
      為證（本院卷第247頁）。然上開照片僅有1張，不具代表
      性，且是否為被告最初給付時之狀態，亦或安裝後拆卸之
      狀態，無法得知，難認被告給付之鋁門窗輪子有歪斜之瑕
      疵。
    3.被告給付的鋁門窗是否有尺寸不符之瑕疵？
      ⑴原告主張兩造合意變更為特殊尺寸，但被告還是送變更
        前的尺寸，故有尺寸不符之瑕疵云云。然原告並未提出
        兩造合意變更為特殊尺寸之證據。依原告提出的對話紀
        錄，原告方於110年7月20日傳送一張手寫修改尺寸之紙
        條予乙，然乙係回覆：「游小姐，我跟經理聯絡過了，
        他的意思是希望妳們可以提出⑴請款的單價分析。⑵紗窗
        告知修改的時間，方便我司小姐核對。再麻煩妳了，謝
        謝。」（本院卷第92、93頁）。然原告並未提出請款的
        單價分析及被告同意變更之單據為證。
      ⑵證人甲固證稱：「（法官問：提示本院94-100頁。附件
        六LINE對話紀錄。）是我與乙對話，講紗窗要修改尺寸
        。原告已經變更尺寸，但被告做的還是變更前的紗窗。
        我叫他修改。被告曾經有修改，但尺寸還是不一樣。後
        來被告說沒有料了，所以由原告找別的備商做，（本院
        卷第100頁）吳先生說來不及，代表被告來不及交修改
        後的窗戶我們，我們才找別人做。」（本院卷第198頁
        ）。證人乙則證稱：「（法官問：提示本院94-100頁。
        附件六LINE對話紀錄。）我是左邊外國人頭。這是我與
        甲的對話。甲拍照給我看紗窗有錯，請我載回去修改。
        我有修改送過去，但又有錯。後來我跟原告溝通廠內料
        不足會來不及，後來甲說自己會想辦法處理。」（本院
        卷第199頁）。參以附件六LINE對話紀錄，乙於110年1
        月12日還在詢問甲「修改紗窗的窗號」，甲才傳送系爭
        契約約定之原尺寸及手寫修改尺寸之圖面予乙，嗣乙回
        覆來不及了等語（本院卷第96至100頁）。顯然兩造並
        未就修改後尺寸達成合意，則原告依系爭契約約定之尺
        寸給付鋁門窗，難謂有尺寸不符之瑕疵。
  ㈡原告依民法第360條、第227條第1、2項、第184條第1項前段
    及後段規定，請求被告賠償修補瑕疵損害126,350元，有無
    理由？
    1.承上㈠所述，本院既認為原告無法證明被告給付之鋁門窗
      有瑕疵，則原告依民法第360條、第227條第1、2項、第18
      4條第1項前段及後段規定，請求被告賠償修補瑕疵損害12
      6,350元，為無理由。
    2.至原告雖聲請再次傳喚甲，欲證明被告之法定代理人李益
      勝向甲表示願意負擔修繕調整之工資及材料費用云云（本
      院卷第253頁）。然兩造如曾經就上開賠償事宜達成和解
      ，應以書面證明之，甲為原告廠長，不宜以其證詞證明被
      告同意賠償之事實，故本院認無調查之必要。
  ㈢原告主張商譽受損，依民法第184條第1項前段及後段、第195
    條第1項後段規定，請求被告登報道歉，有無理由？
    承上㈠所述，本院既認為原告無法證明被告給付之鋁門窗有
    瑕疵，則原告依民法第184條第1項前段及後段、第195條第1
    項後段規定，請求被告登報道歉，為無理由。
五、綜上所述，原告依民法第360條、第227條第1、2項、第184
    條第1項前段及後段、第195條第1項後段規定，請求被告給
    付原告126,350元，及自起訴狀繕本送達翌日起至清償日止
    ，按年息5%計算之利息；及請求被告在經濟日報產業版刊登
    如起訴狀附表所示之道歉啟事1天，均無理由，應予駁回。
六、本件事證已臻明確，兩造其餘攻擊防禦方法及舉證，核與判
    決結果無影響，爰不予一一論述，併此敘明。
七、訴訟費用負擔之依據：民事訴訟法第78條。
中　　華　　民　　國　　111 　年　　8 　　月　　12　　日
                  民事第三庭  法  官  吳佩玲
以上正本係照原本作成。
如對本判決上訴，須於判決送達後20日內向本院提出上訴狀。如
委任律師提起上訴者，應一併繳納上訴審裁判費。
中　　華　　民　　國　　111 　年　　8 　　月　　12　　日
                              書記官　龍明珠